臺灣板橋地方法院刑事判決　　　　　　　96年度訴字第1822號
公　訴　人　臺灣板橋地方法院檢察署檢察官
被　　　告　丙○○
選任辯護人　李詩皓律師
上列被告因殺人未遂等案件，經檢察官提起公訴（96年度偵字第
2994號），本院判決如下：
    主  文
丙○○未經許可持有可發射子彈具有殺傷力之改造槍枝，處有期
徒刑參年肆月，併科罰金新臺幣伍萬元，罰金如易服勞役，以新
臺幣壹仟元折算壹日。扣案之改造槍枝壹枝（槍枝管制編號0000
000000）沒收。
其餘被訴部分公訴不受理。
    事  實
一、丙○○明知可發射子彈具有殺傷力之改造槍枝及子彈，均係
    槍砲彈藥刀械管制條例所定之管制物品，非經中央主管機關
    之許可，均不得無故持有，於民國96年1 月18日某時，在其
    位於臺北縣板橋市○○路○ 段246 巷4 弄13之2 號住處衣櫥
    角落，發現來源不明之由仿FN廠半自動手槍製造之槍枝換裝
    土造金屬槍管而成、可發射子彈具有殺傷力之改造槍枝1 枝
    （槍枝管制編號0000000000）及土造子彈2 顆，竟基於持有
    可發射子彈具有殺傷力之改造槍枝及子彈之犯意，將上開改
    造槍枝1 枝及土造子彈2 顆置於其實力支配下而持有之。嗣
    於96年1 月22日傍晚（起訴書誤載為10時許），丙○○攜帶
    上開改造槍枝1 枝（彈匣內裝有上開土造子彈2 顆），前往
    乙○○所經營、位於臺北縣板橋市○○路○ 段245 巷26號「
    升宏檳榔攤」飲酒，酒後與乙○○發生口角衝突，乃萌生傷
    害之犯意，持上開改造槍枝朝乙○○射擊1 發，致乙○○受
    有左上背部槍傷（傷害部分已據乙○○撤回告訴，詳下述）
    ，旋從地上撿拾其擊發之子彈彈殼後，攜槍逃逸（彈頭於擊
    發後滅失），剩餘之土造子彈1 顆則不慎遺落在現場，嗣將
    上開彈殼丟棄在臺北縣光復橋下而滅失，並將上開改造槍枝
    藏放在臺北縣中和市○○路中原水門外草叢內；經警在現場
    扣得丙○○所遺落之土造子彈1 顆，循線追捕丙○○，丙○○自知難逃，於96年1 月25日11時30分許向警投案，並引導
    警方前往上址藏槍處起出上開改造槍枝1 枝，始悉上情。
二、案經臺北縣政府警察局海山分局報請臺灣板橋地方法院檢察
    署檢察官偵查起訴。
    理  由
壹、證據能力部分：
一、證人乙○○、施樹竹、甲○○、丁○○之警詢筆錄，皆屬被
    告以外之人於審判外之言詞陳述紀錄，為傳聞證述，復查無
    得例外取得證據能力之規定，依刑事訴訟法第159 條第1 項
    規定，均無證據能力，不得作為本案認定被告有罪之依據。
二、證人乙○○、施樹竹於偵訊時之證述，為被告以外之人於偵
    查中向檢察官所為之陳述，業經乙○○、施樹竹具結在卷，
    合於法定要件，且查無「顯有不可信之情況」，依刑事訴訟
    法第159 條之1 第2 項規定，乃傳聞證據之例外情形，均有
    證據能力。
三、末按，被告以外之人於審判外之陳述，雖不符刑事訴訟法第
    159 條之1 至之4 之規定，而經當事人於審判程序同意作為
    證據，法院審酌該言詞陳述或書面陳述作成時之情況，認為
    適當者，亦得為證據；當事人、代理人或辯護人於法院調查
    證據時，知有第159 條第1 項不得為證據之情形，而未於言
    詞辯論終結前聲明異議者，視為有前項之同意，亦據刑事訴
    訟法第159 條之5 規範明確。經查：除上揭證人之供述證據
    外，本件被告、檢察官及辯護人於本院準備程序中均未就其
    他證據資料之證據能力提出爭執，且迄於言詞辯論終結前，
    亦未就本院所調查之其他證據資料主張有刑事訴訟法第159
    條第1 項不得為證據之情形，應認均已同意其他證據資料得
    作為本案之證據。從而，以下所述之其他證據資料，縱有屬
    傳聞證據，且不符刑事訴訟法第159 條之1 至之4 規定之情
    形者，業經本院審酌各該證據資料作成時之一切客觀情況，
    認均無不適當情事，而有證據能力，合先敘明。
貳、有罪部分：
一、上揭事實，迭據被告丙○○於警詢、偵訊及本院審理時坦承
    不諱，核與被害人乙○○於偵訊時（見偵卷第91、92頁）、
    目擊證人施樹竹於偵訊時（見偵卷第73、74頁）及甲○○於
    本院審理時（見本院卷第75至77頁）所述情節相符，並有改
    造槍枝1 枝、土造子彈1 顆扣案可資佐證。而上開扣案之物
    ，經送內政部警政署刑事警察局鑑驗結果，認送鑑槍枝1 枝
    （槍枝管制編號0000000000），係由仿FN廠半自動手槍製造
    之槍枝換裝土造金屬槍管而成，機械性能良好，可擊發適用
    子彈，具殺傷力；送鑑子彈1 顆，係土造子彈（具直徑約8.
    0mm 之金屬彈頭），經試射，可擊發，具殺傷力等情，有該
    局96年2 月12日刑鑑字第0960017803號槍彈鑑定書1 份附卷
    可稽（見偵卷第77至79頁），足認被告之自白與事實相符。
    此部分事證已甚明確，被告犯行洵堪認定，應依法論科。
二、核被告所為，係犯槍砲彈藥刀械管制條例第8 條第4 項之未
    經許可持有可發射子彈具有傷殺力之改造槍枝罪、同條例第
    12條第4 項之未經許可持有子彈罪。其同時持有改造槍枝及
    子彈之行為，係以一行為觸犯數罪名，為想像競合犯，依刑
    法第55條規定，應從一重以未經許可持有可發射子彈具有傷
    殺力之改造槍枝罪處斷。爰審酌被告漠視法令禁制，任意持
    有可發射子彈具有殺傷力之改造槍枝及子彈，嗣持以傷人，
    嚴重危害治安、破壞社會秩序，兼衡其犯罪之動機、目的、
    手段、持有期間及犯罪後之態度等一切情狀，量處如主文所
    示之刑，並就罰金刑部分諭知如易服勞役之折算標準，以資
    懲儆。扣案之改造槍枝1 枝（槍枝管制編號0000000000），
    為槍砲彈藥刀械管制條例所定之違禁物，不問屬於犯罪行為
    人與否，應依刑法第38條第1 項第1 款規定宣告沒收；至於
    被告持有之土造子彈2 顆，其中1 顆業經被告於前揭時、地
    擊發，另1 顆則於查扣後送鑑定時，經鑑定機關擊發試射，
    此觀前揭槍彈鑑定書所載甚明，均已喪失其違禁物之本質，
    爰不予宣告沒收，附此敘明。
參、公訴不受理部分：
一、公訴意旨另以：被告丙○○於前揭時間，攜帶上開改造槍枝
    及土造子彈前往乙○○所經營之「升宏檳榔攤」飲酒，酒後
    與乙○○、丁○○等人發生口角，於翌日（即96年1 月23日
    ）凌晨1 時15分許，被告明知其持有之改造槍枝足以致人於
    死，仍基於殺人之未必故意，知悉乙○○在檳榔攤內，竟站
    在檳榔攤外持槍朝內射擊而擊中乙○○，致乙○○受有左上
    背部槍傷，嗣乙○○前往西園醫院急診，始未發生死亡結果
    ，因認被告另涉刑法第271 條第2 項、第1 項之殺人未遂罪
    嫌云云。
二、訊據被告丙○○固坦承曾攜帶上開改造槍枝及土造子彈前往
    乙○○所經營之「升宏檳榔攤」飲酒，嗣該改造槍枝有擊發
    土造子彈1 顆，射中乙○○，致乙○○受有左上背部槍傷等
    情不諱，惟堅決否認有何殺人未遂犯行，辯稱：伊與乙○○
    係多年鄰居，平日素無怨隙，當時因不勝酒力，不慎誤擊乙○○，並無殺害乙○○之意思等語。
三、按刑法殺人罪之成立，不僅客觀上須有殺人之行為，且行為
    人於主觀上須具有使人死亡之知與欲，始足當之。而刑法上
    殺人未遂與傷害罪之區別，即在於行為人下手加害之時，是
    否明知或預見足以致人於死。至於行為人之主觀犯意，應通
    盤審酌行為時之一切客觀環境及其他具體情形，諸如：行為
    人與被害人之關係、仇隙，是否足以引發殺人動機，行為當
    時之手段是否猝然致被害人難以防備，攻擊時之力道是否猛
    烈足以使人斃命，被害人所受之傷勢，攻擊後之後續動作是
    否意在取人性命等。被害人受傷之多寡、是否致命部位，雖
    可藉為認定有無殺意之心證，惟非判斷二罪間之絕對標準，
    仍須斟酌當時客觀環境及其他具體情形加以判斷，最高法院
    18年上字第1309號、19年上字第718 號、20年非字第104 號
    判例意旨足資參照。
四、經查：依乙○○於偵訊時所述：我在檳榔攤外面坐，有一對
    男女朋友向我買檳榔後，就叫麵過來，在我這裡吃麵，然後
    被告騎車經過，也進來一起喝酒，後來那對男女要離開時，
    被告就跟他們說不准離開，我就從外面走進去，要叫那對男
    女離開時，就被槍打中等語（見偵卷第91頁）。證人即在案
    發現場附近經營檳榔攤之施樹竹於偵訊時則證稱：我先聽到
    吵架聲，吵架聲一結束馬上聽到槍聲，……我有聽到「升宏
    檳榔攤」的老闆（指乙○○）說「你開槍呀，你開槍我就報
    警」，然後就聽到槍聲等語（見偵卷第73、74頁）。再參以
    證人即在案發現場對面經營小吃店之甲○○於本院審理時所
    述：當時被告跟一男一女在檳榔攤裡喝酒，喝了好幾個小時
    ，後來到我店裡買炒菜，回去檳榔攤後還在喝，從傍晚一直
    喝，很吵，喝到翌日凌晨1 點多，我準備要收攤時，我聽到
    「碰」一聲，檳榔攤老闆（指乙○○）就喊說「開槍、開槍
    」等語（見本院卷第75頁）。堪認本件衝突始末，係肇因於
    被告與友人在乙○○經營之檳榔攤裡飲酒，至凌晨時分，乙○○示意被告友人離開檳榔攤，導致被告不悅，與乙○○發
    生口角，而取出所攜帶之改造槍枝作勢射擊，嗣因乙○○不
    畏怯，向被告揚言：「你開槍呀，你開槍我就報警」，被告
    始持槍向乙○○射擊1 發。查被告與乙○○係多年鄰居，彼
    此間素無怨隙，此據渠二人陳明屬實，是否僅因上揭細故，
    即足以引發被告殺害乙○○之動機，已堪質疑。再觀諸乙○○所受傷勢，僅左上背部（左肩上緣處）1 處槍傷，當時背
    後雖有流血，但無任何生命危險等情，有西園醫院診斷證明
    書1 紙、乙○○當時穿著之外套照片2 幀在卷可參（見偵卷
    第48、52頁），並據乙○○於偵訊時證稱明確（見偵卷第92
    頁），可見被告於近距離開槍之時，乙○○係以背對被告，
    應係判斷被告不敢開槍，而無任何閃躲意思，值此情況，倘
    被告確有殺害乙○○之犯意，衡情乙○○甚難倖免，惟被告
    僅持槍朝乙○○之左肩上緣處射擊1 發，隨即自行罷手逃離
    現場，故被告當時顯非針對乙○○之脆弱要害下手攻擊，出
    手尚知節制，其當時應係基於傷害之犯意甚灼，徵諸乙○○
    之傷勢，客觀上亦非足以致命，尚難僅憑乙○○受有槍傷，
    遽認被告有何殺人之犯意。綜上所述，本院通盤審酌被告行
    為時之一切客觀環境及其他具體情形，認被告當時應係基於
    傷害之犯意而實施上述加害行為。此外，復查無其他積極證
    據足認被告確有殺人之犯意，洵不能逕以殺人未遂罪責相繩
    ，此部分應從有利於被告之認定，認僅構成刑法第277 條第
    1 項之傷害罪。從而，公訴人認被告涉有殺人未遂犯嫌，此
    部分容有誤會。
五、按告訴或請求乃論之罪，未經告訴、請求或其告訴、請求經
    撤回或已逾告訴期間者，應諭知不受理之判決，刑事訴訟法
    第303 條第3 款分別定有明文。本件被告持槍射乙○○之行
    為，係涉犯刑法第277 條第1 項之傷害罪，已如前述，依同
    法第287 條之規定，須告訴乃論。茲乙○○於96年1 月23日
    警詢時固已明確表示提出傷害告訴之意思，此觀警詢筆錄所
    載：（問：是否要《對被告丙○○》提出告訴？）我要對陳
    俊宏提出傷害告訴等語甚明（見偵卷第19頁，至於筆錄所載
    之告訴對象陳俊宏顯係誤植，洵不影響合法告訴之效力）。
    惟乙○○嗣於同年月25日警詢時陳稱：（問：你是否要對丙○○提出告訴？）不用提出告訴（見偵卷第24頁）；嗣於同
    年4 月20日偵訊時陳稱：（問：你要告丙○○何事？）我沒
    有要告他（見偵卷第91頁），顯已無意追究被告之傷害罪責
    ，自應解為已經撤回其先前合法之告訴。揆諸前開說明，此
    部分應為不受理判決之諭知。
據上論斷，應依刑事訴訟法第299 條第1 項前段、第303 條第3
款，槍砲彈藥刀械管制條例第8 條第4 項、第12條第4 項，刑法
第11條前段、第55條、第42條第3 項、第38條第1 項第1 款，判
決如主文。
本案經檢察官謝岳龍到庭執行職務。
中　　華　　民　　國　　96　　年　　9 　　月　　20  　日
                  刑事第十五庭　審判長法　官　陳鴻清
                                      法　官　張兆光
                                      法　官　朱嘉川
以上正本證明與原本無異。
如不服本判決應於送達後10日內向本院提出上訴狀。
                                      書記官　陳聖儒
中　　華　　民　　國　　96　　年　　10　　月　　5 　　日
附錄本案論罪科刑法條全文：
槍砲彈藥刀械管制條例第8 條：
未經許可，製造、販賣或運輸鋼筆槍、瓦斯槍、麻醉槍、獵槍、
空氣槍或第4 條第1 項第1 款所定其他可發射金屬或子彈具有殺
傷力之各式槍砲者，處無期徒刑或5 年以上有期徒刑，併科新臺
幣1 千萬元以下罰金。
未經許可，轉讓、出租或出借前項所列槍枝者，處5 年以上有期
徒刑，併科新臺幣1 千萬元以下罰金。
意圖供自己或他人犯罪之用，而犯前二項之罪者，處無期徒刑或
7 年以上有期徒刑，併科新臺幣1 千萬元以下罰金。
未經許可，持有、寄藏或意圖販賣而陳列第1 項所列槍枝者，處
3 年以上10年以下有期徒刑，併科新臺幣7 百萬元以下罰金。
第1 項至第3 項之未遂犯罰之。
槍砲彈藥刀械管制條例第12條：
未經許可，製造、販賣或運輸子彈者，處1年以上7年以下有期徒
刑，併科新台幣5百萬元以下罰金。
未經許可，轉讓、出租或出借子彈者，處6月以上5年以下有期徒
刑，併科新台幣3百萬元以下罰金。
意圖供自己或他人犯罪之用，而犯前2項之罪者，處3年以上10年
以下有期徒刑，併科新台幣7百萬元以下罰金。
未經許可，持有、寄藏或意圖販賣而陳列子彈者，處5年以下有
期徒刑，併科新台幣3百萬元以下罰金。
第1 項至第3 項之未遂犯罰之。
